臺灣嘉義地方法院刑事判決
111年度易字第522號
公  訴  人  臺灣嘉義地方檢察署檢察官
被      告  許信義


指定辯護人  林永山律師
上列被告因竊盜案件，經檢察官提起公訴（111年度偵字第8419
號），本院判決如下：
    主      文
許信義犯侵入有人居住之建築物竊盜罪，處有期徒刑壹月，如易
科罰金，以新臺幣壹仟元折算壹日。
    事實及理由
一、犯罪事實
    許信義意圖為自己不法所有，基於加重竊盜之犯意，於民國
    111年4月16日清晨5時7分許，騎乘腳踏車至位於嘉義縣○○鄉
    ○○村○○000號由黃○○經營有人居住「○○○民宿」時，見無人看
    管且側門未上鎖，乃自側門侵入徒手竊取黃○○所有之抱枕2
    顆(價值合計新臺幣600元)後，隨即離去。
二、證據能力
    刑事訴訟法第159條之5規定，被告以外之人於審判外之陳述
    ，雖不符前4條之規定，而經當事人於審判程序同意作為證
    據，法院審酌該言詞陳述或書面陳述作成時之情況，認為適
    當者，亦得為證據。當事人、代理人或辯護人於法院調查證
    據時，知有第159條第1項不得為證據之情形，而未於言詞辯
    論終結前聲明異議者，視為有前項之同意。本判決以下所引
    用之傳聞證據，檢察官、被告許信義及其辯護人於審判程序
    中均同意作為證據使用，或知有傳聞證據之情形而未於言詞
    辯論終結前聲明異議，本院審酌該等證據作成時之情況，並
    無違法取證之情形，又與本案有關聯性，認為以之作為證據
    應屬適當，均具有證據能力。
三、認定犯罪事實所憑之證據及理由　　
　　上開犯罪事實，因被告為瘖啞人士雖經審理時選任手語通譯
    進行翻譯，然「經以手譯方式告知被告，被告均以相同手語
    回覆，不確定是否瞭解」(本院卷第51頁)，本院實無法確認
    被告是否為認罪表示與否，惟因被害人黃○○證述明確(警卷
    第4頁至第6頁)，並有自願受搜索同意書、嘉義縣警察局朴
    子分局搜索扣押筆錄、扣押物品目錄表、扣押物品收據(警
    卷第7頁至第11頁)、贓物認領保管單(警卷第13頁)、監視器
    影像擷取照片、蒐證照片、監視器影像光碟1片(警卷第14頁
    至第19頁、末頁證物袋)可佐，堪信為實，本件事證明確，
    被告犯行洵堪認定，應依法論科。
四、論罪科刑
  ㈠核被告所為，係犯刑法第321條第1項第1款之侵入有人居住之
    建築物竊盜罪。
　㈡本件檢察官雖已提出刑案資料查註紀錄表、臺灣雲林地方檢
    察署執行指揮書電子檔紀錄(偵卷第7頁至第10頁、第29頁)
    用以舉證及說明被告構成累犯且有加重其刑之必要(本院卷
    第59頁至第60頁)，而被告前因竊盜案件，經臺灣雲林地方
    法院以110年度港簡字第90號判決處有期徒刑2月確定，並於
    111年4月8日執行完畢出監，有前開資料及臺灣高等法院被
    告前案紀錄表(本院卷第9頁至第12頁)可參。被告於受前開
    徒刑執行完畢後，5年以內故意再犯本案有期徒刑以上之罪
    ，為累犯，惟本院考量被告領有重度身心障礙證明(警卷第2
    0頁)，且因被告精神障礙致其辨識行為違法及依其辨識而行
    為之能力顯著減低(詳後述)，尚難認被告有特別惡性或具對
    刑罰之感應力顯然薄弱之情形，且被告本案犯行之具體犯罪
    情節，於其所犯之罪法定刑度範圍內，斟酌各項量刑事由後
    ，已足以充分評價其所應負擔罪責，尚無加重必要，參諸司
    法院釋字第775號解釋意旨，爰裁量不依刑法第47條第1項規
    定加重其刑。
  ㈢被告為重度智能障礙及輕度聽覺障礙，而依行政院衛生福利
    部所公布之身心障礙等級認定，重度智能障礙者之心理年齡
    在3歲6歲之間，無法獨立自我照顧，亦無自謀生活能力等情
    ，有卷附臺灣雲林地方法院110年度港簡字第10號判決可佐(
    偵卷第25頁至第27頁)，參以被告偵查中對於檢察官訊問問
    題完全無法回答，及被告父親許銘鏡證稱「被告警詢筆錄是
    被告比給我看，我跟警察說，但有時候我也看不懂。被告只
    會說『阿』」等語(偵卷第21頁)，及被告於審理呈現「被告眼
    神渙散，目光無法朝向審判長，沒有回答」(本院卷第60頁)
    等情，堪認被告為本件犯行時確因精神障礙致其辨識行為違
    法及依其辨識而行為之能力顯著減低，爰依刑法第19條第2
    項規定減輕其刑。被告瘖啞受限於感官障礙，與外界溝通自
    與一般人有所不同，屬社會上較弱勢之人，爰依刑法第20條
    規定減輕其刑。被告雖侵入有人居住之建築物，然手段平和
    竊取財物價值不高，與長期遊手好閒不務正業習以登堂入室
    行竊竊取財物之竊盜慣犯尚存有重大差異，且被告為瘖啞人
    士又有重度智能障礙，處境相當弱勢，依社會一般觀念及法
    律情感，若對被告本案犯行處以前開減刑事由減輕後之法定
    最低度刑，猶嫌過重，在客觀上足以引起一般人之同情，確
    有情輕法重之失衡現象而顯有堪可憫恕之情狀，為使其量刑
    斟酌適當，符合比例原則，爰依刑法第59條規定酌量減輕其
    刑，並依法遞減輕之。
　㈣爰審酌被告正值壯年卻不思正當途徑賺取財物，竟恣意侵入
    有人居住之建築物竊盜，破壞寧靜安全影響社會治安，所為
    實不可取，然慮及被告竊取財物價值非高，犯罪手段尚屬平
    和，兼衡被害人不提出告訴，被告警詢自陳無業、國中畢業
    、家境勉持（警卷第1頁）等一切情狀，量處如主文所示之
    刑，並諭知易科罰金之折算標準。
　㈤被告犯罪所得即抱枕2個已合法發還被害人(警卷第13頁)，依
    刑法第38條之1第5項規定，自無庸再予宣告沒收。 
據上論斷，應依刑事訴訟法第299條第1項前段（依刑事判決精簡
原則，僅記載程序法條），判決如主文。
本案經檢察官賴韻羽偵查起訴，檢察官楊麒嘉到庭執行職務。
中　　華　　民　　國　　111 　年　　11　　月　　29　　日
                  刑事第八庭  法　官　盧伯璋　　
以上正本證明與原本無異。
如不服本判決應於收受判決後20日內向本院提出上訴書狀，並應
敘述具體理由；其未敘述上訴理由者，應於上訴期間屆滿後20日
內向本院補提理由書（均須按他造當事人之人數附繕本）「切勿
逕送上級法院」。告訴人或被害人如對於本判決不服者，應具備
理由請求檢察官上訴，其上訴期間之計算係以檢察官收受判決正
本之日期為準。　　　　　　　　　
中　　華　　民　　國　　111 　年　　11　　月　　29　　日
                              書記官  曹瓊文
附錄本案論罪科刑法條：
中華民國刑法第321條
犯前條第一項、第二項之罪而有下列情形之一者，處六月以上五
年以下有期徒刑，得併科五十萬元以下罰金：
一、侵入住宅或有人居住之建築物、船艦或隱匿其內而犯之。
二、毀越門窗、牆垣或其他安全設備而犯之。
三、攜帶兇器而犯之。
四、結夥三人以上而犯之。
五、乘火災、水災或其他災害之際而犯之。
六、在車站、港埠、航空站或其他供水、陸、空公眾運輸之舟、
    車、航空機內而犯之。